【裁判字號】    99,訴,673
【裁判日期】    990819
【裁判案由】    違反毒品危害防制條例
【裁判全文】
臺灣屏東地方法院刑事判決               99年度訴字第673號
公  訴  人  臺灣屏東地方法院檢察署檢察官
被      告  甲○○
上列被告因違反毒品危害防制條例案件，經檢察官提起公訴（99
年度毒偵字第1050號），嗣因被告就被訴犯罪事實為有罪之陳述
，並聽取當事人之意見後，本院合議庭裁定改由受命法官獨任進
行簡式審判程序並判決如下：
    主  文
甲○○施用第一級毒品，累犯，處有期徒刑柒月。又施用第二級
毒品，累犯，處有期徒刑肆月。應執行有期徒刑拾月。
    事  實
一、甲○○前於民國90年至94年間因竊盜、偽造文書等數案件，
    經法院分別判處有期徒刑6 月、7 月、7 月、6 月、3 月確
    定，前開數案件接續執行，於97年1 月4 日執行完畢。另於
    97年間因施用毒品案件，經本院以97年度毒聲字第357 號裁
    定送觀察、勒戒後，認無繼續施用毒品之傾向，於98年2 月
    18日執行完畢釋放出所，由臺灣屏東地方法院檢察署檢察官
    以98年毒偵緝字5 號為不起訴處分。詎猶不知悔改，於觀察
    、勒戒執行完畢釋放後5 年內，仍分別基於施用第一、二級
    毒品之犯意，於99年3 月15日中午，在其住處，以將第一級
    毒品海洛因加水再以注射針筒注入體內之方式，施用第一級
    毒品海洛因1 次。甲○○並另基於施用第二級毒品甲基安非
    他命之犯意，於施用完海洛因後，旋以將第二級毒品甲基安
    非他命置於玻璃球內加熱燒烤再吸食所產生煙霧之方式，施
    用第二級毒品甲基安非他命1 次。嗣於99年3 月15日下午2
    時許，在屏東縣屏東市○○街籃球場內，因故為警攔檢盤查
    ，於有偵查犯罪職權之警員發覺其犯罪前，即主動承認施用
    毒品，並同意採尿送驗而查獲。
三、案經屏東縣政府警察局屏東分局報請臺灣屏東地方法院檢察
    署檢察官偵查起訴。
    理  由
一、本件被告甲○○所犯係死刑、無期徒刑、最輕本刑為3 年以
    上有期徒刑以外之罪，其於準備程序中就被訴事實為有罪之
    陳述，經法官告知簡式審判程序之旨，並聽取當事人之意見
    後，本院認為適宜由受命法官獨任進行簡式審判程序。
二、上揭事實，業據被告甲○○於本院審理時坦承不諱，且被告
    為警所採集之尿液檢體，經送請臺灣檢驗科技股份有限公司
    以酵素免疫分析法及氣相層析質譜儀法檢驗，結果呈甲基安
    非他命及嗎啡陽性反應，有該公司99年4 月6 日編號KＺ0000
    00000000號濫用藥物尿液檢驗報告1 紙在卷足憑，堪信被告
    上開自白確與事實相符。按施用第一、二級毒品為犯罪行為
    ，毒品危害防制條例第10條定有處罰明文，故施用第一、二
    級毒品者，依前揭規定本應科以刑罰，惟基於刑事政策，對
    合於一定條件之施用者，則依同條例第20條、第23 條 之規
    定，施以觀察、勒戒及強制戒治之保安處分，又毒品危害防
    制條例於92年7 月9 日修正公布，自93年1 月9 日施行，其
    中第20條、第23條將施用毒品之刑事處遇程序，區分為「初
    犯」及「5 年內再犯」、「5 年後再犯」，依其立法理由之
    說明：「初犯」，經觀察、勒戒或強制戒治後，應為不起訴
    處分或不付審理之裁定；經觀察、勒戒或強制戒治執行完畢
    釋放後，「5 年內再犯」者，因其再犯率甚高，原實施之觀
    察、勒戒及強制戒治既已無法收其實效，爰依法追訴或裁定
    交付審理，至於經觀察、勒戒或強制戒治執行完畢釋放後，
    「5 年後再犯」者，前所實施之觀察、勒戒或強制戒治已足
    以遮斷其施用毒品之毒癮，為期自新及協助其斷除毒癮，仍
    適用「初犯」規定，先經觀察、勒戒或強制戒治之程序，從
    而依修正後之規定，僅限於「初犯」及「5 年後再犯」2 種
    情形，始應先經觀察、勒戒或強制戒治程序。倘被告於5 年
    內已再犯，經依法追訴處罰，縱其第3 次（或第3 次以上）
    再度施用毒品之時間，在初犯經觀察、勒戒或強制戒治執行
    完畢釋放5 年以後，已不合於「5 年後再犯」之規定，且因
    已於「5 年內再犯」，顯見其再犯率甚高，原實施觀察、勒
    戒或強制戒治，已無法收其實效，即應依該條例第10 條 處
    罰（最高法院97年度第5 次刑事庭會議決議意旨參照），查
    被告前因施用毒品案件，有如上開事實欄所示觀察、勒戒完
    畢，且於觀察、勒戒執行完畢後5 年內，再犯本件施用毒品
    案件等情，有臺灣高等法院被告前案紀錄表在卷可稽，依據
    上開說明，自應依法論罪科刑。
三、查海洛因為毒品危害防制條例第2 條第2 項第1 款明定之第
    一級毒品；甲基安非他命為同條例第2 條第2 項第2 款明定
    之第二級毒品，均不得持有及施用，核被告甲○○所為，係
    犯該條例第10條第1項之施用第一級毒品罪及同條第2項之施
    用第二級毒品罪。其施用前持有第一級毒品海洛因及第二級
    毒品甲基安非他命之低度行為，應分別為其施用第一級毒品
    海洛因及第二級毒品甲基安非他命之高度行為所吸收，不另
    論罪。被告所犯施用第一級毒品罪及施用第二級毒品罪2 罪
    間，犯意個別、行為互殊，應予分論併罰。被告前於90年至
    94年間因竊盜、偽造文書等數案件，經法院分別判處有期徒
    刑6月、7月、7月、6月、3月確定，前開數案件接續執行，
    於97年1月4日執行完畢之事實，有臺灣高等法院被告前案紀
    錄表1份在卷可稽，其於受徒刑之執行完畢，5年以內故意再
    犯本件有期徒刑以上之罪，為累犯，所犯2罪均應依刑法第
    47條第1項之規定加重其刑。被告於99年3月15日下午2時許
    ，在屏東縣屏東市○○街籃球場內，因故為警攔檢盤查，於
    有偵查犯罪職權之警員發覺其犯罪前，即主動承認施用毒品
    ，並同意採尿送驗而查獲等情，業據被告供述在卷，並有屏
    東縣政府警察局分局屏東分局建國派出所刑事案件報告單1
    紙在警卷可按，堪認被告係對於未發覺之罪自首而受裁判，
    是其所犯各罪，均應依刑法第62條前段之規定減輕其刑，並
    均依法先加後減。爰審酌被告前經觀察、勒戒後，仍未戒斷
    其施用毒品之惡習，並參酌其素行狀況、犯罪之動機、目的
    、手段、所生戕害其身心情形及犯罪後坦承犯行，態度尚非
    惡劣等一切情狀，分別就其施用第一級毒品海洛因及第二級
    毒品甲基安非他命犯行，量處如主文所示之刑，並定其應執
    行之刑，以資懲儆。
據上論斷，應依刑事訴訟法第299 條第1 項前段、第273 條之1
第1 項，毒品危害防制條例第10條第1 項、第2 項，刑法第11條
前段、第47條第1 項、第62條前段、第51條第5 款，判決如主文
。
本案經檢察官劉昀到庭執行職務。
中    華    民    國    99    年    8     月    19    日
                  刑事第一庭    法  官  涂裕洪
以上正本證明與原本無異。
如不服本判決應於收受判決後10日內向本院提出上訴書狀，並應
敘述具體理由；其未敘述上訴理由者，應於上訴期間屆滿後20日
內向本院補提理由書（均須按他造當事人之人數附繕本）「切勿
逕送上級法院」。
中    華    民    國    99    年    8     月    19    日
                                書記官  卓春成
附錄本判決論罪科刑法條全文：
毒品危害防制條例第10條
施用第一級毒品者，處六月以上五年以下有期徒刑。
施用第二級毒品者，處三年以下有期徒刑。

司法院資訊處製作；財團法人民間司法改革基金會備份。
